臺灣高等法院刑事裁定
111年度抗字第997號
抗  告  人  鄭致明原名鄭智榮男  (民國00年00月00日生)



上列抗告人即受刑人因聲請定其應執行刑案件，不服臺灣桃園地
方法院中華民國111年6月7日裁定（111年度聲字第1209號），提
起抗告，本院裁定如下：
    主  文
原裁定撤銷。
鄭致明犯附表所示各罪所處之刑，應執行有期徒刑玖年陸月。
    理  由
一、原裁定略以：
(一)抗告人即受刑人鄭致明原名鄭智榮（下稱抗告人）因犯藥事
　　法等案件，先後經原審法院等判處如附表所示之刑，均已確
    定在案，再附表編號2至30之犯罪時間均在附表編號1之判決
    確定日即民國107年9月14日前，有各該判決及本院被前案紀
    錄表可證，而其所犯除如附表編號5、7、8、18、20至30之
    罪為不得易科罰金之罪外，其餘附表編號1至4、6、9至17、
    19所示之罪均為得易科罰金之罪，有刑法第50條第1項但書
    第1款之得易科罰金之罪與不得易科罰金之罪之得併合處罰
    情事，惟業經抗告人聲請定應執行刑，此有「臺灣桃園地方
    檢察署依102年1月23日修正之刑法第50條調查受刑人是否聲
    請定應執行刑調查表」在卷可稽，是附表之有期徒刑合於裁
    判確定前犯數罪要件，則檢察官之聲請於法有據，應予准許
    。
(二)次查，附表編號1、2所示有期徒刑，經臺灣臺北地方法院10
　　8年度聲字第1772號裁定應執行有期徒刑9月確定；附表編號
　　7、8所示有期徒刑，經臺灣臺南地方法院108年度易字第251
　　號判決定應執行有期徒刑1年6月；附表編號10至17經臺灣桃
    園地方法院108年度訴字第16號、第1098號判決定應執行有
    期徒刑1年4月；附表編號20至29經本院109年度上訴字第270
    6號判決定應執行有期徒刑5年等情，有前揭裁定、判決在卷
    可佐，故本件依已定應執行刑之內部界限及刑法第51條第5
    款規定，應於有期徒刑1年11月至13年4月間定應執行之刑。
　　審酌附表編號1至29之有期徒刑，先前經定刑部分，已大幅
    減少共計117月之宣告刑，再審酌附表之罪的犯罪類型、間
    隔時間、預防需求、刑罰比例原則及恤刑、抗告人表示「其
    所犯詐欺行為有部分已與被害人和解並取得被害人諒解，而
    抗告人入監後已深刻反省，希望給予恤刑裁定，從輕裁定應
    執行之刑」等意見之一切情狀後，酌定抗告人應執行有期徒
    刑13年2月。
二、抗告意旨略以：刑法數罪併罰係立法者基於刑事政策考量，
    出於刑罰經濟與責罰相當，非給予犯罪行為人或受刑人不當
    之利益，目的在避免數罪累計而處罰過嚴，罪責失衡，以保
    障人權，依刑法第50條第1項前段、第51條第5款規定，定執
    行刑制度功能，內部在於授權法官權衡個案，綜合考量各罪
    不法程度與行為人罪責，經充分評價所宣告執行刑必須符合
    罪責相當原則及比例原則，外部則是刑罰經濟功能，國家使
    用刑法懲罰或矯治犯罪，需考量手段效益，過度使用刑法會
    使邊際效應遞減，造成犯罪管理過度花費，因而法院就併合
    處罰之數個有期徒刑宣告定執行刑時，除遵守刑法第50條第
    1項前段、第51條第5款之外部界限，更應受不得明顯違反公
    平正義、法律秩序理念目的規範。抗告人非前科累累罪犯，
    所犯附表各罪動機、目的相同，手法類似，所侵害之法益均
    係人民財產法益，時間集中在106年9月至107年4月間，責任
    非難程度較高，且抗告人積極向被害人尋求和解，共有9案
    已達成和解，原裁定審酌各犯罪類型、法益侵害種類、犯罪
    行為態樣、手段、動機是否相同，所定應執行刑13年2月，
    已達侵害人民生命之殺人罪10年以上有期徒刑，有悖公平，
    即有裁量權行使不當之違失，爰提起抗告，恭請鑒察，撤銷
    原裁定，更為適法裁定，以維護公平正義、法律秩序之理念
    及目的等語。　　
三、裁判確定前犯數罪者，併合處罰之；數罪併罰，分別宣告其
    罪之刑，其宣告多數有期徒刑者，於各刑中之最長期以上，
    各刑合併之刑期以下，定其刑期，但不得逾30年，刑法第50
    條第1項前段、第51條第5款訂有明文。參其立法意旨，除在
    於緩和多數有期徒刑合併執行所造成之苛酷外，更避免責任
    非難之重複，尤重在矯治犯罪行為人、提升其規範意識，及
    回復社會對於法律規範之信賴，是就應併合處罰之複數有期
    徒刑採行加重單一刑主義，以期責罰相當。乃法院就應併合
    處罰之數個有期徒刑宣告定其應執行刑時，除應遵守上開法
    文所定之外部界限，並應受不得明顯違反公平正義、法律秩
    序理念及目的之規範。具體而言，倘行為人所犯數罪屬相同
    之犯罪類型者（如複數竊盜、施用或販賣毒品等），其責任
    非難重複之程度較高，即得酌定較低之應執行刑；另所犯數
    罪非惟犯罪類型相同，且其行為態樣、手段、動機均相似者
    ，其責任非難重複之程度更高，更可酌定較低之應執行刑。
    再者，數罪併罰之定應執行刑，其目的在將各罪及其宣告刑
    合併斟酌，進行充分而不過度之評價，透過重新裁量之刑罰
    填補受到侵害之社會規範秩序，而非絕對執行累計宣告刑，
    以免處罰過苛，俾符罪責相當之要求，為一種特別量刑過程
    。數罪併罰案件之實體裁判確定後，即生實質之確定力， 
    除因增加經另案判決確定合於數罪併罰之其他犯罪，或原  
    定應執行刑之數罪中有部分犯罪，因非常上訴、再審程序  
    而經撤銷改判，或有赦免、減刑等情形，致原裁判定刑之  
    基礎已經變動，或其他客觀上有責罰顯不相當之特殊情形，
    為維護極重要之公共利益，而有另定應執行刑之必要者外，
    法院應受原確定裁定實質確定力之拘束。已經定應執行刑確
    定之各罪，除上開例外情形外，法院再就該各罪之全部或部
    分重複定其應執行刑，前、後二裁定對於同一宣告刑重複定
    刑，行為人顯有因同一行為遭受雙重處罰之危險，自均屬違
    反一事不再理原則，不以定刑之各罪範圍全部相同者為限。
    另刑事訴訟法第370條第2項、第3項，已針對第二審上訴案
    件之定應執行之刑，明定有不利益變更禁止原則之適用；而
    分屬不同案件之數罪併罰，倘一裁判宣告數罪之刑，曾經定
    其執行刑，再與其他裁判宣告之刑定其執行刑時，在法理上
    亦應同受此原則之拘束。 
四、原裁定以抗告人所犯如附表所示30罪，經法院先後判處如附
    表所示之刑，均確定在案，依檢察官聲請，定其應執行刑有
    期徒刑13年2月，固非無見，惟查：
  ㈠附表所示各罪犯罪時間均在編號1所示判決確定之前，有各該
    判決書及本院被告前案紀錄表附卷可稽，且均係抗告人於10
    6年7月至107年4月間所犯，前後行為時間差距約9月，附表
    編號1至18、20至29所示之罪均為詐欺類型犯罪，附表編號1
    9所示之罪為竊盜罪，俱屬侵害他人可回復性之財產法益之
    犯罪，犯罪態樣、手段、動機相似，揆諸上揭說明，應於酌
    定應執行刑之際，考量上情並反映於所定刑度，俾貫徹罪刑
    相當原則，以維護公平正義、法律秩序之理念及目的。惟原
    裁定疏未審酌及此，未見說明定應執行刑考量之因素，逕以
    附表編號1至2、7至8、10至17、20至29所示各罪曾定之執行
    刑及其餘編號3至6、9、18至19、30所示之宣告刑為依據，
    定其應執行刑有期徒刑13年2月，實難謂為妥適。抗告人執
    此提起抗告，指摘原裁定不當，乃有理由。
　㈡原裁定既有上開不當之處，即屬無可維持，應由本院撤銷，
    且為免發回原審法院重新裁定徒增司法資源之浪費，爰由本
    院自為裁定。本件檢察官請求聲請就附表所示30罪定其應執
    行刑，於法尚無不合，經衡酌抗告人所犯如附表30罪，其中
    附表編號1至18、20至29所示之罪均為詐欺類型犯罪，附表
    編號19所示之罪為竊盜罪，均係侵害之個人財產法益，而所
    犯普通詐欺及加重詐欺罪，犯罪手段雖略有不同，但動機相
    似，此部分責任非難重複之程度高，並佐抗告人詐欺金額新
    臺幣787萬7591元，整體實際犯罪所得新臺幣767萬5091元，
    及抗告人與被害人康程宜、郭妮蓉、陳正偉、柯宜欣、劉佳
    欣等人曾達成調解、和解，均尚未實際給付等情抗告人之恤
    刑利益與責罰相當原則，審酌上揭責任非難重複之程度，及
    抗告人所犯數罪為整體之非難評價後，並考慮抗告人之意見
    、年紀與將來社會回歸之可能性，定其應執行之刑如主文第
    2項所示。
五、據上論斷，應依刑事訴訟法第413條、第477條第1項、刑法 
     第50條第2項、第53條、第51條第5款，裁定如主文。
中　　華　　民　　國　　111 　年　　8 　　月　　3 　　日
                  刑事第十二庭  審判長法  官  陳如玲
　　　　　　　　　                    法  官  蔡如惠　
　　　　　　　　　                    法  官  廖建瑜　
以上正本證明與原本無異。
如不服本裁定，應於收受送達後五日內向本院提出抗告狀。
                                      書記官　邵佩均
中　　華　　民　　國　　111 　年　　8 　　月　　3 　　日
附表